【裁判字號】    97,訴,2306
【裁判日期】    970626
【裁判案由】    偽造文書等
【裁判全文】
臺灣臺中地方法院刑事判決               97年度訴字第2306號
公  訴  人  臺灣臺中地方法院檢察署檢察官
被      告  甲○○
                    現於另案在臺灣臺中監獄
            乙○○
                    現於臺灣臺中戒治所
上列被告因偽造文書等案件，經檢察官提起公訴（97年度偵字第
5442號），被告於準備程序中，為有罪之陳述，並聽取當事人意
見後，本院合議庭裁定受命法官獨任進行簡式審判程序審理，判
決如下：
    主    文
甲○○攜帶兇器竊盜，累犯，處有期徒刑柒月；又共同行使偽造
私文書，足以生損害於公眾及他人，累犯，處有期徒刑參月，在
簽帳單上偽簽「丙○○」之署押壹枚沒收；又共同行使偽造私文
書，足以生損害於他人，累犯，處有期徒刑肆月；在簽帳單上偽
簽「丙○○」之署押壹枚沒收；應執行有期徒刑壹年壹月，在簽
帳單上偽簽「丙○○」之署押貳枚沒收。
乙○○收受贓物，累犯，處拘役肆拾日，如易科罰金，以新臺幣
壹仟元折算壹日；又共同行使偽造私文書，足以生損害於公眾及
他人，累犯，處有期徒刑參月，如易科罰金，以新臺幣壹仟元折
算壹日。在簽帳單上偽簽「丙○○」之署押壹枚沒收；又共同行
使偽造私文書，足以生損害於他人，累犯，處有期徒刑肆月，如
易科罰金，以新臺幣壹仟元折算壹日；在簽帳單上偽簽「丙○○
」之署押壹枚沒收；有期徒刑部分應執行有期徒刑陸月，如易科
罰金，以新臺幣壹仟元折算壹日；在簽帳單上偽簽「丙○○」之
署押貳枚沒收。
    犯罪事實
一、甲○○前因違反毒品危害防制條例、竊盜案件，經本院先後
    判決處有期徒刑7月、9月、6月、8月、1年6月確定，經合併
    定應執行刑為有期徒刑3年6月，甫於民國96年7 月16日因減
    刑執行完畢。乙○○前因違反毒品危害防制條例、竊盜、搶
    奪及槍砲彈藥刀械管制條例案件，經本院先後判決處有期徒
    刑1 年、8月、2年、10月及1年2月確定，經合併定應執行刑
    為有期徒刑5年2月，於民國96年5 月17日因縮短刑期假釋出
    監，假釋中付保護管束，迄於96年7月16日因保護管束期滿
    未經撤銷假釋，視為執行完畢。詎甲○○、乙○○仍不知悔
    改，分別為下列犯行：
（一）甲○○於96年11月20日中午12時許，駕駛前向青島小客車
      租賃公司（負責人為劉大山）所承租之車牌號碼5410-HY
      號自用小客車搭載乙○○，於行經丙○○位在臺中縣沙鹿
      鎮○路里○路○○街111 號之住處前時，因不耐乙○○向其
      索討先前之借款債務，甲○○遂臨時起意，而基於意圖為
      自己不法所有，自車上取出客觀上足以致人死傷之螺絲起
      子一支（未扣案），由丙○○之住處後門，撬開門鎖侵入
      屋內，並竊取丙○○所有之現金新臺幣（下同）2 萬8000
      元、身分證、駕照、健保卡及信用卡二張（中國信託商業
      銀行、臺北富邦商業銀行）等物。
（二）嗣甲○○得手返回車上後，便以竊得之財物交予乙○○以
      清償借款，乙○○明知其所持以交付之財物係竊取得手之
      贓物，竟仍基於收受贓物之犯意，而收受朋分上開現金2
      萬8000元，甲○○與乙○○各取得1萬4000元，朋分花用
      完畢。
（三）未料，乙○○、甲○○於朋分上開2 萬8000元後，仍覺未
      足，竟再基於行使偽造私文書之犯意聯絡，由甲○○駕駛
      前開車輛搭載乙○○，由乙○○持前開丙○○所有之身分
      證件及中國信託商業銀行信用卡刷卡簽帳消費購物，其詳
      為：（1）96年11月20日下午2時1 分許，在位於臺中縣沙
      鹿鎮○○路338之3號之「詮興通訊社」，向店長陳秋燕詐
      購三星牌手機一具（型號：Z248，序號000000000000000
      號），消費金額7725元，並以上開信用卡刷卡付帳，而在
      簽帳單上偽簽「丙○○」之姓名。（2 ）96年11月20日下
      午2時15分許，在位於臺中縣沙鹿鎮○○路之「神腦國際
      沙田特約中心」，向店員周芳儀詐購三星牌手機一具（型
      號Z728，序號000000000000000號），消費金額為1萬800
      元，並以上開信用卡刷卡付帳，而在簽帳單上偽簽「丙○○」之姓名。計甲○○與丙○○以上開方式，由乙○○刷
      卡簽帳消費購物計二筆，均冒用丙○○之名義，偽簽「丙○○」之署押而偽造不實之簽帳單私文書後，繼之持該簽
      帳單交還該等特約商店內不知情之陳秋燕、周芳儀加以行
      使核對並留存，以表示「丙○○」同意依據其與發卡銀行
      合約條件，按簽帳單金額付款予發卡銀行之意思，致該特
      約商店之店員陷於錯誤，誤信其為「丙○○」本人而接受
      其簽帳消費，並交付其所購買之財物，足以生損害於發卡
      銀行、財團法人聯合信用卡處理中心對於信用卡客戶管理
      之正確性及各該特約商店暨丙○○。
二、案經臺中縣警察局清水分局報請臺灣臺中地方法院檢察署檢
    察官偵查起訴。
    理      由
一、按除被告所犯為死刑、無期徒刑、最輕本刑為三年以上有期
    徒刑之罪或高等法院管轄第一審案件者外，於法院行準備程
    序進行中，被告先就被訴事實為有罪之陳述時，審判長得告
    知被告簡式審判程序之旨，並聽取當事人、代理人、辯護人
    及輔佐人之意見後，裁定進行簡式審判程序；且受命法官行
    準備程序，與法院或審判長有同一之權限，刑事訴訟法第
    273條之1第1項、第279條第2 項前段定有明文。次按被告以
    外之人（包括證人、鑑定人、告訴人、被害人及共同被告等
    ）於審判外之陳述雖不符刑事訴訟法第159 條之1至之4等四
    條之規定，而經當事人於審判程序同意作為證據，法院審酌
    該言詞陳述或書面陳述作成時之情況，認為適當者，亦得為
    證據；當事人、代理人或辯護人於法院調查證據時，知有刑
    事訴訟法第159條第1項不得為證據之情形，而未於言詞辯論
    終結前聲明異議者，視為有前項之同意，同法第159條之5亦
    有明定。經查，本件被告甲○○、乙○○所犯均係死刑、無
    期徒刑、最輕本刑為三年以上有期徒刑以外之罪，亦非高等
    法院管轄第一審之案件，其等於準備程序中就被訴事實均為
    有罪之陳述，經告知簡式審判程序之旨，並聽取公訴人及被
    告甲○○、乙○○之意見後，本院合議庭認為適宜而裁定由
    受命法官獨任進行簡式審判程序。又本件告訴人丙○○及證
    人劉大山、陳秋燕、周芳儀於偵查中之證述，對被告甲○○
    、乙○○而言，其性質雖均屬傳聞證據，然其偵查筆錄之內
    容，業經本院審理時予以提示並告以要旨，且各經檢察官及
    被告甲○○、乙○○表示意見，當事人已知上述筆錄乃傳聞
    證據，且均未於言詞辯論終結前對該等筆錄內容異議，依前
    揭規定，擬制同意作為證據，且其陳述亦無不法取供之情形
    ，本院認以之作為證據，應屬適當，依刑事訴訟法第159 條
    之5規定，具有證據能力，合先敘明。
二、上開犯罪事實，業據被告甲○○、乙○○坦承不諱，被告甲○○於97年6 月12日本院審理本案時坦承稱：「我是於96年
    11月20日中午12時左右，以我車內的一字型螺絲起子，長度
    約30公分許，撬開鐵門進入竊盜的。」「竊得之2萬8000 元
    我有朋分1 萬4000元給乙○○。」「我竊得信用卡當天沒多
    久就交付乙○○二張信用卡」等語；另被告乙○○亦於97年
    6 月12日本院審理本案時坦承稱：「因我96年11月20日當天
    中午向甲○○催討欠款，後來他將二張信用卡交給我，叫我
    去刷卡購物，刷多少就抵多少他欠我的債務，所以我於當天
    下午2時10幾分，分別在臺中縣沙鹿鎮○○路338之3號之『
    詮興通訊社』，購買三星牌手機一具，消費金額7725元，在
    臺中縣沙鹿鎮○○路之『神腦國際沙田特約中心』，購買三
    星牌手機一具，消費1 萬800元。」「就被告甲○○有朋分1
    萬4000元部分，我也認罪」等語。核與告訴人丙○○及證人
    劉大山、陳秋燕、周芳儀等人於偵訊時之證述情節大致相符
    （詳如下述）：
（一）告訴人丙○○於97年3 月26日檢察官偵訊時，以證人身分
      結證稱：「我是於96年11月20日中午1 點多接獲中國信託
      公司的人員電話，詢問我有無刷卡，我在家下樓查看，才
      知道我的物品失竊。」「當時失竊現金2 萬8000元、身分
      證、信用卡二張、駕照、健保卡等。」「當時竊賊應該是
      從後門撬開門鎖進入的」等語。（見97年度偵字第5442號
      卷第7頁）
（二）證人劉大山即青島小客車租賃公司負責人，於97年3 月26
      日檢察官偵訊時結證稱：「當時是由一位叫卓綜信先租用
      另外一部，而由甲○○於96年11月19日來換租5410-HY 號
      自用小客車」等語。（見97年度偵字第5442號卷第8頁）
（三）證人陳秋燕即詮興通訊行店長，於97年3 月26日檢察官偵
      訊時結證稱：「96年11月20日下午，乙○○持丙○○名義
      的信用卡前往刷卡購物。」「當時只有乙○○一人前往刷
      卡」等語。（見97年度偵字第5442號卷第8頁）
（四）證人周芳儀即神腦國際通訊行店員，於97年3 月26日檢察
      官偵訊時結證稱：「96年11月20日下午，乙○○持丙○○
      名義的信用卡前往刷卡購物。」「當時只有乙○○一人前
      往刷卡。」「當時簽帳1萬800元，而且是在他刷完之後，
      中國信託的人員才打電話來通知，但手機已被他拿走」等
      語。（見97年度偵字第5442號卷第8頁至第9頁）
    此外復有監視錄影翻拍照片、車牌號碼5410-HY 號自用小客
    車租賃契約影本一紙及「丙○○」之簽帳單二紙在卷可資憑
    證。足見被告二人之自白與事實相符，堪以採信，從而，本
    件事證明確，被告二人上開犯行均洵堪認定。
三、按刑法上所謂兇器，其種類並無限制，凡客觀上對於人之生
    命、身體、安全構成威脅，具有危險性之兇器均屬之，且祇
    須行竊時攜帶此種具有危險性之兇器為已足，並不以攜帶之
    初有行兇之意圖為必要（最高法院79年臺上字第5253號判例
    要旨參照）；而螺絲起子，主要構成部分為鐵質，為尖銳之
    物，依社會通念以之揮刺、擊打在客觀上足以殺傷人之生命
    、身體，顯為具有危險性之兇器無訛。次按信用卡為商業活
    動之交易工具，不論特約商店所使用之簽帳單係一式三聯或
    一式二聯，信用卡簽帳單係持卡人向特約商店消費後簽署持
    卡人之姓名，由特約商店將其中一聯交持卡人收執，另一聯
    則由特約商店取回，再由特約商店透過收單機構輾轉向發卡
    銀行請款，而該簽帳單由持卡人簽名，即表示持卡人同意依
    據其與發卡銀行間之約定，對其所購物品或接受服務，均應
    按簽帳單之消費金額，付款予發卡銀行。故持卡人於該簽帳
    單簽名，表示持卡人承認有此交易行為，對所簽金額負擔付
    款義務之意思，該簽帳單之每一聯，自均屬有關權利義務證
    明之私文書，不因其用途不同而有異，客觀上已具備私文書
    之性質（最高法院89年度臺上字第5820號判決、91年度臺上
    字第4531號判決意旨可資參照）。再原起訴檢察官就被告乙○○收受贓物部分，於起訴書中認定僅收受現金，惟蒞庭檢
    察官於審理時已於當庭擴張為收受現金及信用卡，本院自當
    以蒞庭檢察官當庭之論告為基準。
（一）核被告甲○○所為，係犯刑法第321條第1項第3 款之加重
      竊盜、第216條、第210條之行使偽造私文書及第339條第1
      項之詐欺取財等罪。被告乙○○所為，則係犯刑法第349
      條第1項之收受贓物、第216條、第210條之行使偽造私文
      書及第339條第1項之詐欺取財等罪。
（二）而被告乙○○在信用卡簽帳單上偽造署押之行為，為偽造
      私文書之部分行為，不另論罪。又偽造私文書後復持以行
      使，偽造私文書之低度行為應為行使偽造私文書之高度行
      為所吸收，亦不另論罪。
（三）被告二人上揭多次行使偽造私文書及詐欺取財之犯行，係
      一行為觸犯數罪名，屬想像競合，依刑法第55條規定，從
      較重之行使偽造私文書罪處斷。
（四）被告二人上揭所涉之竊盜、贓物罪及行使偽造私文書罪嫌
      間，犯意各別，行為互殊，應予分論併罰。
（五）被告二人就行使偽造私文書之犯行，有犯意聯絡與行為分
      擔，均論以共同正犯。
（六）被告甲○○前因違反毒品危害防制條、竊盜案件，經本院
      先後判決處有期徒刑7月、9月、6月、8月、1年6月確定，
      經合併定應執行刑為有期徒刑3年6月，甫於96年7 月16日
      因減刑執行完畢；被告乙○○前因違反毒品危害防制條例
      、竊盜、搶奪及槍砲彈藥刀械管制條例案件，經本院先後
      判決處有期徒刑1 年、8月、2年、10月及1年2月確定，經
      合併定應執行刑為有期徒刑5年2月，於民國96年5 月17日
      因縮短刑期假釋出監，迄於96年7 月16日因保護管束期滿
      未經撤銷假釋，視為執行完畢有臺灣高等法院被告前科紀
      錄表附卷可證，被告二人五年以內故意再犯本件有期徒刑
      以上之罪，均為累犯，依刑法第47條第1項規定，均加重
      其刑。
四、爰審酌被告甲○○有毒品、竊盜等前案，素行不佳，正值年
    輕力強，竟不思上進循正途獲取生活所需，竟為本件攜帶兇
    器竊盜犯行，造成被害人之財產損害及生活不便，缺乏對他
    人財產權須予以尊重之觀念，干擾被害人之經濟生活，對社
    會秩序影響非輕；另被告乙○○素行不佳，收受贓物之價值
    固然非鉅，惟助長竊盜歪風，更使被害人追索不易，且犯後
    未賠償被害人之損害等情；再被告二人又以冒名盜刷信用卡
    之方式，恣意持被害人丙○○之上開信用卡消費，嚴重破壞
    人際關係之信任，且紊亂信用卡交易秩序，惟念其等詐取不
    法利益之金額非鉅，犯後均坦承犯行，已見悔意等一切情狀
    ，分別量處如主文所示之刑，並就所處為有期徒刑部分定其
    應執行刑及被告謝正宗部分各諭知易科罰金之折算標準，以
    示懲儆。
五、末查，被告二人共同偽造「丙○○」署名之簽帳單二紙，其
    商店存根聯，係交付特約商店及聯合信用卡中心存查，亦非
    被告所有，均不為沒收之宣告；另客戶存根聯部分，雖已交
    付被告乙○○持有，而為被告乙○○供本件犯罪所用之物，
    惟因未扣案，且不能證明仍然存在，為免將來執行之困難，
    均不為沒收之宣告。至於簽帳單上所偽造之「丙○○」簽名
    二枚，係偽造之署押，不問屬於犯人與否，均依刑法第219
    條之規定宣告沒收，附此敘明。
據上論斷，應依刑事訴訟法第273條之1第1項、第299條第1 項前
段，刑法第321條第1項第3款、第349條第1項、第28條、第216條
、第210條、第339條第1項、第47條、第55條、第51條第5款、第
41條第1項前段、第2項、第219條，刑法施行法第1條之1第1項、
第2項前段，判決如主文。
本案經檢察官丁○○到庭執行職務。
中     華     民     國    97    年    6   月    26    日
                      刑事第3庭    法  官  黃松竹
右正本證明與原本無異。
如不服本判決，應於送達後十日內向本院提出上訴狀（須附繕本
），上訴於臺灣高等法院臺中分院。
                                   書記官  黃毅皓
中     華     民     國    97    年    6   月    26    日
附錄論罪科刑法條
中華民國刑法第321條
犯竊盜罪而有左列情形之一者，處六月以上五年以下有期徒刑：
一  於夜間侵入住宅或有人居住之建築物、船艦，或隱匿其內而
    犯之者。
二  毀越門扇、牆垣或其他安全設備而犯之者。
三  攜帶兇器而犯之者。
四  結夥三人以上而犯之者。
五  乘火災、水災或其他災害之際而犯之者。
六  在車站或埠頭而犯之者。
前項之未遂罰之。
中華民國刑法第349條
收受贓物者，處三年以下有期徒、拘役或五百元以下罰金。
搬運、寄藏、故買贓物或為牙保者，處五年以下有期徒刑、拘役
或科或併科一千元以下罰金。
因贓物變得之財物，以贓物論。
中華民國刑法第216條
行使第二百十條至第二百十五條之文書者，依偽造、變造文書或
登載不實事項或使登載不實事項之規定處斷。
中華民國刑法第210條
偽造、變造私文書，足以生損害於公眾或他人者，處五年以下有
期徒刑。
中華民國刑法第339條
意圖為自己或第三人不法之所有，以詐術使人將本人或第三人之
物交付者，處五年以下有期徒刑、拘役或科或併科一千元以下罰
金。
以前項方法得財產上不法之利益或使第三人得之者，亦同。
前二項之未遂犯罰之。


司法院資訊處製作；財團法人民間司法改革基金會備份。
